【裁判字號】    92,重上更(二),155
【裁判日期】    921028
【裁判案由】    偽造文書等
【裁判全文】
臺灣高等法院臺中分院刑事判決           民國九十二年度重上更(二)字第一五五號
    上  訴  人  臺灣南投地方法院檢察署檢察官
    上  訴  人
    即  被  告  辛○○
                丁○○即李玉.
    右  一  人
    選任辯護人  張右人
                吳莉鴦
右上訴人等因被告等偽造文書等案件，不服臺灣南投地方法院中華民國八十六年一月
三十一日第一審判決（八十五年度訴字第四五號，起訴案號：臺灣南投地方法院檢察
署八十四年度偵字第四二五二號），提起上訴，及移
署八十五年度偵字第一二二、一二三、三五五、二六八七、三八四九、四六八四號、
八十六年度偵字第二二四四、一七四五、一七四六、一七四七、五八五五號、臺灣桃
園地方法院檢察署八十五年度偵字第一五八○一號、八十六年度偵字第四三五一號、
臺灣臺北地方法院檢察署八十八年度偵字第四四三八、四四三九號、臺灣桃園地方法
院檢察署八十九年度偵字第三六一一、四○九九號、七一二三號、臺灣板橋地方法院
檢察署九十一年度偵字第二二九七五號），經最高法院第二次發回更審，本院判決如
左：
    主      文
原判決關於辛○○及丁○○使公務員登載不實文書、行使變造公文書暨執行刑部分，
均撤銷。
辛○○共同意圖為自己不法之所有，以詐術使人將本人之物交付為常業，處有期徒刑
陸年陸月。如附表二所示之物，均沒收。
丁○○共同意圖為自己不法之所有，以詐術使人將本人之物交付為常業，處有期徒刑
年。如附表二編號一所示之物，均沒收。
    事      實
一、辛○○明知其自民國（下同）八十三年年初起即負債累累，經濟狀況已陷於窘境
    ，無力週轉，而賴借貸以維營業及生計，竟仍單獨或共同基於意圖為自己不法之
    所有，並基於常業詐欺或偽造文書之概括犯意，而與丁○○（原為辛○○之妻，
    名為李玉真，現已改名，以下均稱丁○○）或與他人共同或由其一人為左列行為
    ：
  (一)辛○○與丁○○自八十三年四月十五日起，至八十四年六月二十三日止連續多次
    以電話或親赴台北市，向經營高林茶葉有限公司之未○○及巳○○佯稱彼等所經
    營之天銘企業股份有限公司須大量資金投資建廠製造茶葉以應市場需求為由，使
    未○○及巳○○陷於錯誤，交付現金，辛○○與丁○○先以支票作為擔保，由於
    部分支票均兌現，使未○○及巳○○誤以為辛○○及丁○○信用可靠，繼續交付
    款項予辛○○及丁○○二人，辛○○夫婦見此計得逞，再大量以所謂客票向未○○及巳○○調現，惟其後該等客票均不獲兌現，且為拒絕往來戶，辛○○夫婦為
    達其詐財之目的，除另以天銘公司之支票換回不獲兌現之支票外，明知丁○○所
    有坐落於臺中縣霧峰鄉○○段第一三二地號土地及其上建號為同段第五三三、五
    三五、五三六號建物一幢，門牌號碼為臺中縣霧峰鄉○○路一一七一之一號一樓
    、一一七一之一號二樓、一一七一之二號三樓之所有權狀四紙（權狀字號分別為
    霧字第二四二三九、一六六Ｏ三、一六六Ｏ二、一六六Ｏ四號），係由上開房地
    之第二順位抵押權人林素娟（第一順位抵押權人為臺灣省合作金庫）所保管，並
    未遺失，竟於八十四年五月一日，以丁○○名義，推由辛○○利用不知情之代書
    黃慈如，向臺中縣霧峰鄉地政事務所，以上開所有權狀業於八十四年五月一日遺
    失為由，申請補發所有權狀，然彼等明知上開所有權狀係由林素娟保管，並非遺
    失，竟仍以此不實事項，向上開地政事務所申請補發上開房地之所有權狀，使該
    地政事務所該管承辦公務員登載於其職務上所掌之公文書後，於八十四年六月十
    二日據以補發所有權狀，並持該補發之所有權狀辦理所有權移轉登記予未○○，
    足以生損害於臺中縣霧峰鄉地政事務所對於地籍資料管理之正確性及林素娟。辛○○又明知其所有坐落於南投縣名間鄉○○段第七二八地號土地，業已設定第一
    順位抵押權新臺幣（下同）八百萬元（抵押權人為陳慶長）、第二順位抵押權八
    百萬元（抵押權人為未○○）、第三順位抵押權六百萬元（抵押權人為廖上源）
    ；其所有坐落於南投縣名間鄉○○段第七二八地號土地上建號為同段第六八號之
    建物，門牌號碼為南投縣名間鄉三崙村口寮巷三之三十號，業已設定第一順位抵
    押權八百萬元（抵押權人為未○○）、第二順位抵押權六百萬元（抵押權人為廖
    上源），因其債權人未○○、巳○○要求對上開土地及建物提供更周詳之保障，
    而在八十四年五月四日，就上開土地設定第四順位抵押權八百萬元（抵押權人為
    未○○）、第五順位抵押權八百萬元（抵押權人為巳○○）；就上開建物設定第
    三順位抵押權八百萬元（抵押權人為未○○）、第四順位抵押權八百萬元（抵押
    權人為巳○○）後，為取信未○○及巳○○，乃於八十四年五月五日，向南投縣
    南投地政事務所申請上開房地之登記簿謄本，經南投縣南投地政事務所據以核發
    南地謄字第一一六五二號土地及建築改良物登記簿謄本一份後，於八十四年五月
    五日至同月九日間，在南投縣不詳地點偽刻南投縣南投地政事務所承辦員謝小慧
    及王麗玲之印章，及「設定」、「抵押權」、「民國年月日」、「２７」、「所
    有權全部」、「１７」、「０２１７０」、「８４」、「空白」、「１８」、「
    ４」、「新臺幣捌佰萬元整」、「自民國年月日起至民國年月日止」、「８４南
    」、「民國年月日生」等條戳各一枚，而在南投縣名間鄉三崙村口寮巷三之卅號
    住處，以不詳方法將上開抵押權人為廖上源部分之抵押權塗銷，並蓋用前開偽造
    謝小慧及王麗玲印章之印文，及蓋用「設定」、「抵押權」、「民國年月日」、
    「２７」、「所有權全部」、「１７」、「０２１７０」、「８４」、「空白」
    、「１８」、「４」、「新臺幣捌佰萬元整」、「０２１７０」、「自民國年月
    日起至民國年月日止」、「８４南」、「民國年月日生」等條戳於上開土地及建
    築改良物登記簿謄本上，而將上開土地原為第四、五順位抵押權之未○○、巳○○部分，分別改為第三、四順位；將上開建物原為第三、四順位抵押權之未○○
    、巳○○部分，分別改為第二、三順位，而變造上開土地及建築改良物登記簿謄
    本，足生損害於上開謄本之正確性。辛○○、丁○○二人，於辛○○自行變造上
    開謄本之後，與丁○○基於犯意之聯絡，共同於八十四年五月九日，將上開變造
    之謄本，持往臺北市○○○路○段一七五之一號，交付予未○○及巳○○二人保
    管，而行使上開變造之謄本，以取信未○○及巳○○繼續交付款項予辛○○夫婦
    ，迄八十四年六月二十三日止，共計詐得四千八百八十九萬零四百三十五元（另
    外一千一百十萬三千零四十七元部分，係告訴人巳○○、未○○支付被告等之貸
    款，非屬詐騙之金額）（詳如附表三。）
  (二)辛○○於八十四年九月二十日佯以週轉為由，以詐術向癸○○借款八十萬元，至
    八十五年四月十七日止，積欠癸○○本金及利息共計一百二十三萬一千元，辛○○與癸○○於八十五年八月十日在南投縣名間鄉調解委員會調解成立後，迄未清
    償，癸○○始知受騙。
  (三)八十四年七月間，南投酒廠因生產急需，比價購辦烏龍茶，分二次招標欲採購鹿
    谷地區所產烏龍茶三五○○○公斤、二八八○○公斤，辛○○、陳寶清明知南投
    酒廠投標須知規定，限鹿谷地區所產烏龍茶為限，且僅有鹿谷鄉之茶農方有資格
    投標，然辛○○、陳寶清竟基於共同為自己不法所有之犯意聯絡，以每人十萬元
    之代價，找鹿谷鄉知情而具有共同犯意之茶農劉聰池、辜源益、林日發、柯志鵬
    等為人頭投標，由其二人填寫投寄上述人頭之標單，並提供茶葉樣品及押標金。
    第一次於八十四年七月十八日，假藉人頭劉聰池、辜源益、林日發名義，投標得
    標承售南投酒廠茶葉計二萬八千公斤；第二次於八十四年七月二十八日，以柯志
    鵬名義得標承售一萬二千八百公斤；總計合約承售金額為一千九百九十九萬二千
    元。辛○○等以人頭名義得標後，即簽具人頭劉聰池等人不實之切結書，切結出
    售之茶葉為鹿谷地區產製，而將所採購之鹿谷鄉及名間鄉所產烏龍茶以一比一之
    方式混合，冒充全部為鹿谷鄉烏龍茶送交南投酒廠，致南投酒廠人陷於錯誤，使
    合約數量中之混合茶葉總計一萬六千五百公斤通過檢驗（其餘合約數量計二萬四
    千三百公斤皆未檢驗通過），向南投酒廠詐領得該混合茶葉之價款共計八百零八
    萬五千元。
  (四)辛○○於八十三年十二月底，將位於南投縣名間鄉○○路○段四九五巷十五號及
    十七號二棟房地所有權移轉登記予未○○名下，作為部分債權之確保。迨至八十
    四年九月間，辛○○之父洪鴻湖（已死亡）來電話要求承租該二棟房地，遭未○○拒絕後，竟逕自於八十四年十月間毀損一樓木板隔間，移入製茶機械一批。辛○○與洪鴻湖乃共同偽造租約，由洪鴻湖偽造洪嘉民署押，簽署在租約上，並持
    以行使，使不知情之臺灣南投地方法院民事執行處法官登載於職務上所掌之八十
    五年三月二十七日民事執行通知書上，足以生損害於洪嘉民及法院對民事執行拍
    賣之正確性。嗣後未○○於八十五年三月二十七日接獲臺灣南投地方法院通知（
    八十四年度執愛字第二○四九號）發現該通知附表記載查封之建物為洪嘉民承租
    中，拍定不點交，始知上情。
  (五)辛○○自八十五年十一月二十日起，在南投縣仁愛鄉春陽村虎門六八號，假冒蔡
    三通之名，多次以購買茶葉為由，騙取壬○○之茶葉，共計二百九十九萬九千零
 五十元。而交付如附表二編號五所示之支票七張予壬○○，並在前開支票上偽造
    「蔡三通」之署押為背書，足以生損害於蔡三通。辛○○於八十五年十二月十日
    八時四十分許，前往桃園縣楊梅鎮○○路二三七巷五五之四號詐騙茶葉時，經警
    當場查獲。
  (六)辛○○、陳寶清自八十四年七月上旬至八十四年八月上旬止，意圖為自己不法之
    所有，共謀將渠等購自人頭支票詐欺集團所取得之張青森、賴耀煌、柯德政等人
    名義，以彰化商業銀行等為付款人，金額共計一千餘萬元之支票二十四張，陸續
    持向己○○調借現款。渠等並向己○○詐稱係得自殷實客戶所開立之支票，絕對
    沒問題。而洪鴻湖住所在南投縣，竟在新竹市開立支票帳戶，簽發支票，並分別
    由辛○○、陳寶清、陳火岸背書。且辛○○自八十四年九月二十一日起，未經丙○○授權或同意，連續在發票人天銘公司辛○○、付款人臺中企銀南投分行、發
    票日八十四年十一月十五日、票號0000000號、金額一百六十萬元；發票
    人張青森、付款人彰化銀行南屯分行、發票日八十四年九月二十一日、票號00
    00000號、金額五十六萬元；發票人賴耀煌、付款人彰化銀行新興分行、發
    票日八十四年十月十二日、票號0000000號、金額四十六萬元；發票人柯
    德政、付款人上海商銀北三重分行、發票日八十四年十月十五日、票號0000
    000號、金額六十六萬元之四張支票背面偽造「丙○○」之署押，以為背書，
    而偽造私文書，並持以行使，足以生損害於丙○○，致己○○陷於錯誤，陸續自
    田中鎮農會之帳戶提領現金，共交付一千零四十一萬六千一百元予辛○○、陳寶
    清二人。詎該二十四張支票屆期提示，全部遭銀行以拒絕往來戶為由退票，己○○始知受騙。而丙○○在接獲己○○之民事起訴狀，始發覺辛○○偽造其署押背
    書之情事。
  (七)辛○○、丁○○於八十四年間，佯稱：標到南投酒廠茶葉，押標金不足云云，以
    丁○○支票及人頭票向申○○詐借三百五十萬元，使申○○信以為真而交付該款
    項，詎支票屆期經提示退票，始知受騙。辛○○、丁○○復於八十四年間，以向
    卯○○、寅○○、丑○○等購買茶菁為由，而交付辛○○、丁○○等簽發早已拒
    絕往來之支票，使卯○○等信以為真，交付茶菁，詎支票屆期提示竟全遭退票，
    計詐得卯○○四十一萬三千元、寅○○二十二萬三千一百四十元、丑○○六十三
    萬零八百元之貨物，嗣卯○○等催索貨款，所有貨物已搬運一空，避不見面，卯
    ○○等始知受騙。
  (八)辛○○於八十四年、八十五年間向庚○○誆稱投標南投酒廠之烏龍茶酒承製案，
    其利潤頗高，值得投資，並稱其與廠內人員熟識，若由辛○○代庚○○投標，有
    把握必可得標，庚○○禁不起其一再慫恿，信以為真，將押標金交予辛○○，請
    其代為投標，庚○○先後於八十四年十二月十日、八十四年十二月二十五日、八
    十五年二月十三日、八十五年四月十五日、八十五年四月二十二日，交付三百萬
    元、二百八十五萬元、五十萬元、三百四十四萬元、三百三十萬元，共計交予辛○○五次之押標金一千三百零五萬元。第五次投標之後，辛○○又稱其當時手頭
    甚緊，急需一筆款項週轉，於八十五年四月十四日，向庚○○詐借支票二張，各
    一百萬元，共計二百萬元。再於八十五年七月三十日，向庚○○詐借支票三張，
    各五十萬元，共計一百五十萬元，共三百五十萬元。嗣後因均未見任何結果，庚○○心中起疑，向南投酒廠查詢時，始發現辛○○除第一次確實參加投標外，其
    餘均未參加。庚○○聽聞大為震驚，急找辛○○瞭解，詎辛○○已避不見面，所
    有款項均未返還，庚○○始知上當受騙。
  (九)辛○○於不詳時間、地點，向不知名之人取得發票人何邱玉碧，付款人臺灣省合
    作金庫大安支庫，帳號一○八○○─○號、發票日八十七年八月三十日、票號0
    000000號、金額十三萬元及發票日八十七年九月十五日、票號00000
    00號、金額十六萬元之支票各一張（原均為辰○○所有，於八十七年五月一日
    ，在臺北市○○○路○段失竊之空白支票）後，於八十七年七月初，以0000
    000號支票支付餐廳消費費用十三萬元，交付予子○○，子○○再向證人朱純
    慧調現，經朱純慧向中國信託銀行提示交換，因已掛失止付，而遭退票。復於八
    十七年六、七月間，以胡雲飛、李宜貞之名，向林紹雄詐購茶葉，共計二百三十
    餘萬元，將票號0000000號之支票（即附表二編號四１），連同附表二編
    號四２至６所示之支票，均偽造「胡雲飛」之署押為背書，足以生損害於胡雲飛
    ，連同付款人合作金庫雙連支庫、發票日八十七年七月二十五日、發票人蔡和平
    、票號0000000號、金額七萬七千元之支票一張，交予林紹雄，林紹雄再
    向鄰居陳逢盛調現，經陳逢盛向林內鄉農會提示交換，均遭退票。
  (十)辛○○自八十八年一月底起至八十八年十一月間止，至桃園市○○路七十五號乙○○經營之和順茶行，多次向乙○○詐購茶葉，共二千九百七十四萬元，以空頭
    支票付款，後經乙○○催討乃簽發三張本票，共計二千九百七十四萬元，惟到期
    後未付款，竟避不見面。
  (十一)辛○○於八十八年十二月九日，在桃園市○○路○段一九六號酉○○所開設之聚
    福茶行，佯稱欲購買大量茶葉販賣，因資金不足請酉○○與其合資，並為取信酉
    ○○而另向午○○訂購茶葉一批（價值一百六十四萬元）所買該批茶葉送至酉○○經營之聚福茶行後，再委由不知情之乙○○向酉○○表示欲購買該批茶葉，酉
    ○○不疑有詐，而與辛○○合資。辛○○乃從報紙廣告，以每張三千元之代價，
    購買空頭支票四十餘張，簽發與酉○○，使酉○○信以為真，而交付七百四十萬
    元與辛○○，午○○則交付價值一百六十四萬元之茶葉與辛○○，辛○○簽發面
    額合計八百萬元之本票共四張交與酉○○，另簽發一百六十四萬元本票壹張交付
    予午○○，嗣後酉○○、午○○催討無著，始知受騙。
  (十二)辛○○於八十九年一月十五日拾獲何信托遺失之發票人何信托、付款人玉山商業
    銀行桃園分行、票號0000000號、發票日八十九年二月十日、金額二十一
    萬四千元之支票一張，竟意圖為自己不法之所有而侵占入己，並持以行使，向酉
    ○○詐稱需週轉，而使酉○○陷於錯誤而交付同額之現金，嗣經酉○○提示時，
    因業經何信托掛失止付，而遭退票。
  (十三)辛○○意圖為自己不法之所有，自九十一年十月初某日起至九十一年十一月二十
    八日止，在台北縣板橋市○○○路二九九巷二十三之一號林淑倩所經營之茶行，
    以其購買自姓名年籍不詳、綽號「阿山」之男子之偽造支票十三紙，向林淑倩購
    買價值達三十九萬七千元之茶葉，嗣經林淑倩向銀行查證支票有問題後，始知受
    騙。
二、案經未○○、巳○○訴由臺灣南投地方法院檢察署檢察官偵查起訴，及未○○、
    巳○○訴由臺灣南投地方法院檢察署；法務部調查局南投調查站移送臺灣南投地
    方法院檢察署、癸○○訴由臺灣南投地方法院檢察署；未○○訴由臺灣南投地方
    法院檢察署；壬○○訴由桃園縣警察局楊梅分局報請臺灣桃園地方法院檢察署呈
    請臺灣高等法院檢察署核轉臺灣南投地方法院檢察署；己○○訴由臺灣南投地方
    法院檢察署、丙○○訴由臺灣南投地方法院檢察署；申○○、卯○○、寅○○、
    丑○○、丙○○訴由臺灣南投地方法院檢察署；庚○○訴由臺灣南投地方法院檢
    察署；辰○○、子○○訴由臺北市政府警察局大安分局報請臺灣臺北地方法院檢
    察署；辰○○、林紹雄訴由臺北市政府警察局大安分局報請臺灣臺北地方法院檢
    察署；乙○○訴由桃園縣警察局中壢分局報請臺灣桃園地方法院檢察署；酉○○
    、午○○訴由桃園縣警察局桃園分局報請臺灣桃園地方法院檢察署；何信托訴由
    桃園縣警察局桃園分局報請臺灣桃園地方法院檢察署檢察官移送本院併案審理；
    林淑倩訴由台北縣政府警察局海山分局報請臺灣板橋地方法院檢察署檢察官移送
    併案審理。
    理      由
一、訊據上訴人即被告（下稱被告）辛○○雖於偵查中、原審審理及本院上訴審調查
    時均坦承有謊報權狀遺失及變造土地及建築改良物登記簿謄本等情不諱，惟矢口
    否認有詐欺或偽造背書等犯行，辯稱：均係向告訴人等購買茶葉，有的已經付清
    或部分清償，有的已經達成和解，後因為週轉不靈，才未兌現，謝小慧、王麗玲
    之印章，及「設定」等戳記，係未○○、巳○○所刻云云。訊據被告丁○○則矢
    口否認其犯行，辯稱：事情係辛○○在處理，伊都不知道，詐欺之事，伊均未參
    與，偽造文書亦是辛○○準備好，才由伊去做。臺中縣霧峰鄉之房子確為伊所有
    ，關於房地設定抵押之事，都是辛○○與債權人在處理，伊並不知所有權狀遺失
    之事，關於南投縣名間鄉○○段第七二八地號土地設定抵押權之事，伊均不知情
    。伊雖與辛○○一起至臺北市○○○路○段一七五之一號，但不知借貸之內容。
    卯○○、寅○○、丑○○等與辛○○多年來均有生意往來，是因週轉不靈所致，
    並非故意詐騙。該寫明「恩公」之傳真確為伊所寫。伊僅與巳○○見過三次面，
    亦未曾與巳○○說過話，自不可能伊向巳○○說要多少巳○○就借伊多少云云。
二、然查關於被告辛○○與丁○○共同偽報所有權狀遺失，使公務員登載不實，及變
    造土地及建築改良物登記簿謄本犯行部分，業據告訴人未○○、巳○○於偵查中
    、原審或本院前審及本院審理時分別指訴綦詳，又查：(1)被告辛○○及丁○○，
    於八十四年五月一日，以丁○○名義，推由被告辛○○利用不知情之代書黃慈如
    ，向臺中縣霧峰鄉地政事務所，以被告丁○○所有之權狀業於八十四年五月一日
    遺失為由，申請補發所有權狀等情，有臺中縣霧峰鄉地政事務所八十四年十二月
    十八日八十四霧地一字第一六八五五號函檢附土地登記申請書、切結書等在卷可
    按（見偵查卷一二○頁及外放證物袋），另證人林素娟於偵查中證稱：丁○○所
    有之坐落霧峰鄉○○段一三二地號土地及其上第五三三、五三五及五三六建號之
    建物所有權狀，係放置在伊處作為第二順位抵押權之擔保，並未遺失等語（見偵
    查卷第八十頁）；嗣於原審審理時亦證稱：「權狀是擺在我這兒，因他（被告）
    有向我借錢，權狀是方代書拿給我的，且我也怕他們再去借錢，他們知道是擺在
    我那兒的」等語（見原審卷第一○六頁），證人即代書方俊川於原審審理時亦供
    陳：伊並無被告曾向伊詢問權狀下落之印象等語（見原審卷第九五頁），被告辛○○亦陳稱：「是告訴人巳○○、未○○見我財務有困難，才叫我向主管機關報
    失過戶給他，因所有權狀在第二順位債權人（林素娟）那裡，是我去報遺失的，
    我去跟代書講的」等語（見偵查卷第七九頁、第九二頁反面）；被告丁○○則供
    稱：係伊夫要伊如何做，伊便去做等語（見偵查卷第九二頁反面），顯見被告等
    於申報遺失當時，既明知所有權狀在證人林素娟處，且由被告丁○○出名，被告
    辛○○負責找不知情之代書代為申報遺失，則被告等有使公務員登載不實之犯行
    ，至為明確。(2)被告辛○○所有坐落於南投縣名間鄉○○段第七二八地號土地，
    其上係設定第一順位抵押權八百萬元（抵押權人為陳慶長）、第二順位抵押權八
    百萬元（抵押權人為未○○）、第三順位抵押權六百萬元（抵押權人為廖上源）
    、第四順位抵押權八百萬元（抵押權人為未○○）、第五順位抵押權八百萬元（
    抵押權人為巳○○）；被告辛○○所有坐落於南投縣名間鄉○○段第七二八地號
    土地上建號為同段第六八號之建物，門牌號碼為南投縣名間鄉三崙村口寮巷三之
    三十號，其上係設定第一順位抵押權八百萬元（抵押權人為未○○）、第二順位
    抵押權六百萬元（抵押權人為廖上源）、第三順位抵押權八百萬元（抵押權人為
    未○○）、第四順位抵押權八百萬元（抵押權人為巳○○），有南投縣南投地政
    事務所八十四年十二月二十三日投地一字第一三六三四號函檢附土地及建築改良
    物登記簿謄本一份附卷可稽（見偵查卷第一二一頁及外放證物袋），而據告訴人
    未○○、巳○○所提出由南投縣南投地政事務所於八十四年五月五日所核發之南
    地謄字第一一六五二號土地及建築改良物登記簿謄本上所載內容，上開土地原為
    第四、五順位抵押權之未○○、巳○○部分，業已改為第三、四順位；上開建物
    原為第三、四順位抵押權之未○○、巳○○部分，業已改為第二、三順位，有上
    開告訴人未○○、巳○○提出之謄本一份及其末頁之切結書可據（見偵查卷第三
    九至五四頁），被告辛○○亦供承上開謄本係其在家裡所變造等語在卷（見偵查
    卷第九三頁），是被告辛○○偽造印章以變造公文書之犯行，亦甚明確。(3)被告
    辛○○嗣後雖辯稱：「謝小慧、王麗玲之印章，及『設定』等戳記，是未○○、
    巳○○他們刻的」云云，然告訴人未○○、巳○○若欲取得擔保，自應會要求確
    實之擔保，絕不可能自己提供偽造之印章等給被告等變造虛偽之登記簿謄本，而
    取得虛有擔保之理，被告辛○○上開所辯，顯與常情有違，不足採取。另被告辛○○、丁○○均坦承上開切結書係彼等所親自簽名（見偵查卷第九二頁反面），
    又切結書上明確載明「茲此南地謄本第（甲）一一六五二號保（為『係』字之誤
    ）由我夫妻辛○○、李玉真二人共同於八十四年五月九日親自送達臺北市○○○
    路○段一七五之一號當面交予未○○先生、巳○○女士作為對其二人之債權確付
    憑證無誤」等語（見偵卷第四十五頁），足見被告等有共同行使上開變造公文書
    之犯行，至為灼然。
三、關於被告辛○○常業詐欺、侵占及被告丁○○共同常業詐欺部分犯行：(1)關於此
    部分之事實，業據告訴人未○○、巳○○、癸○○、壬○○、己○○、丙○○、
    申○○、卯○○、寅○○、丑○○、庚○○、辰○○、林紹雄、乙○○、酉○○
    、午○○於偵查、原審或本院前審、本院審理時分別指訴甚詳，並經證人陳寶清
    洪嘉民、林明德、洪浩進、洪鴻湖、楊槓期、陳火岸於偵查中證述在卷，復有如
    附表一及附表三所示之資料附卷可稽。(2)查被告丁○○、辛○○等所有之臺中縣
    霧峰鄉○○段第一三二地號土地、同段第五三三、五三五、五三六號建物、南投
    縣名間鄉○○段第七二八地號土地、同段第六八號建物，在八十三年間均已設定
    二順位以上之高額抵押權，業據證人林素娟供述如上，且有各該土地、建物登記
    簿謄本影本在卷可稽，可知被告等於斯時業已負債累累，財務情形已不佳，應堪
    認定。(3)訊之告訴人巳○○於本院審理時供稱：借款時係以電話聯繫，多由丁○○出面商借，有時則為辛○○，於電話中向伊說明客票金額後，或是丁○○將支
    票寄給伊，伊再將款項匯出，或是伊將錢匯出後，對方再將支票寄給伊，均係匯
    款至丁○○帳戶。丁○○與辛○○係向伊及未○○借貸，至於各借貸多少，則係
    伊與未○○間之私帳。借貸償還日並無另行約定，故係以票載票期為準，當初跳
    票時，被告即以房屋設定扺押，並主張業已設定抵押而向伊取回支票，亦即該等
    票據均未曾兌現，至於未被取回而來不及從銀行抽回者，便會跳票，跳票時，丁○○便會以另一面額更高之支票交付伊，使伊再匯款予被告，致伊越陷越深。因
    為是陸續退票，且認夫妻均有以房地設定抵押予伊，故於退票之後復遭被告詐騙
    二十萬元。伊原陳明被告共欠伊五千九百九十九萬三千四百八十二元，其中支票
    部分四千八百八十九萬零四百三十五元係借款及利息，利息為兩分半，另外一千
    一百十萬三千零四十七元係貨款，包括發票六百三十七萬四千七百六十元及農民
    自立耕作生產證明三百七十九萬二千零三十元云云，並提出發票影本五張、農民
    耕作生產證明影本二十張、退票支票明細表一份及退票支票影本三十七張為證 (
    見更(二)卷第五十頁及第七十六頁），足見被告丁○○確實有共同參與詐騙告訴人
    巳○○、未○○之犯行，詐得金額共計四千八百八十九萬零四百三十五元，被告
    丁○○所辯未參與此部分犯行乙節，係屬圖卸刑責之詞，不可採信。被告等雖與
    告訴人未○○、巳○○間交易往來已六年餘，且之前所借之款項均有按期支付利
    息，業據告訴人未○○、巳○○陳述甚明，惟之前雙方所為之借貸，固屬一般民
    事上借貸關係，並無詐欺可言，然被告等於八十三年初起即已負債累累，週轉困
    難，已如前述，竟仍隱瞞無清償能力之事實，使告訴人未○○、巳○○誤以為其
    等仍有資力，而於短期內再貸與其等四千餘萬元，自屬詐術之行使無疑，尚不能
    以先前之借款有支付利息，即認被告等無詐欺之犯行。(4)被告等雖提出多紙支票
    ，證明其等有清償告訴人未○○、巳○○部分借款，然觀其等於八十三年四月至
    十二月，短短八個月間向告訴人未○○、巳○○借款四千餘萬元，而經本院前審
    函查結果，被告等交付告訴人未○○、巳○○之支票中，僅第一商業銀行，發票
    人分別為天銘企業股份有限公司、丁○○之支票十七紙，金額共計四百十一萬五
    千五百元整，及臺中商業銀行名間分行，發票人天銘企業股份有限公司，金額二
    十萬元整之支票乙紙有兌現，有第一商業銀行南投分行九十一年三月一日一南投
    字第七十一號函及臺中商業銀行名間分行九十一年三月五日中名間字第三六號函
    在卷可稽（見本院更(一)審卷(二)第十一頁、第四十頁），其餘均遭退票，況上開支
    票其中十二紙，金額共計三百十一萬五千五百元，告訴人未○○、巳○○主張係
    其等向被告購買茶葉嗣後退貨，被告所應退還之貨款，並非借款等語，被告丁○○於本院前審亦不否認上開支票部分係退貨攤還款項（見本院更(一)卷第六三頁）
    ，足見被告等實際支付利息或清償者，僅為極少數，而被告等於短時間內向告訴
    人未○○、巳○○貸借高額款項，嗣後僅清償極少部分，益顯見被告等係在財務
    極端惡化，明知已無支付能力之情況下，仍向告訴人巳○○、未○○貸借款項，
    又告訴人癸○○、己○○、庚○○等人亦明確指述被告辛○○有陸續向其等調借
    款項，然嗣後分文未償之情事，足見被告等於借款之初，即心存詐欺意圖，係以
    「詐欺所得，恃以維生」為常業。(5)天銘企業股份有限公司辛○○在第一商業銀
    行南投分行之支票存款帳號（00000000000）已於八十四年八月二十
    五日被拒絕往來，有該分行九十二年十月八日一南投字第三九七號函附卷可稽（
    見更(二)卷二第八十一頁）。又被告辛○○所設立之天銘公司於第一商業銀行南投
    分行活儲之帳戶（帳號為00000000000號），及被告丁○○於上開銀
    行之活儲帳戶（帳號為00000000000號），自八十三年四月起至八十
    四年十一月底止，除告訴人未○○、巳○○之匯款外，另有數十萬至數百萬元不
    等之入帳，且最後之存款餘額仍各有五十二萬五千六百零五元、二十五萬七千一
    百八十七元，固有第一商業銀行南投分行八十四年十二月十九日一南投字第四Ｏ
    Ｏ號函在卷足稽（八十四年度偵字第四二五二號見偵查卷第一一九頁及外放證物
    袋），惟被告等於八十三年初起，即已陷於週轉困境，對外借款，於借款之初，
    即有詐欺之犯意，並非單純之冀圖度過週轉難關，故其帳戶內雖有數十萬元至數
    百萬元等之入帳，然係向他人借貸週轉而來，尚難執此即認其等有清償能力，而
    其等帳戶內最後雖仍有存款，然揆諸被告等在外借貸之債務已高達數千萬元，是
    亦難以其等帳戶內僅有五十二萬餘元即認其等財務情況尚佳，是亦均不足為有利
    於被告等之認定。(6)又被告辛○○亦曾坦承有購買人頭支票，用以支付購買茶葉
    款，及以混充茶葉交予南投酒廠等情事（見本院上訴卷(一)第一二五頁背面），足
    認被告等有利用人頭票，供其等擴張信用，以達詐騙他人之目的。被告辛○○、
    丁○○所辯均係事後卸責之詞，不足採信，(7)關於事實一─(一)部分，被告等詐借
    款項之時間，係自八十三年四月十五日起至八十四年之月二十三日止，至於詐借
    之次數及各次之確實時間，告訴人巳○○雖已不復記憶，惟不影響被告等詐欺之
    認定；又被告等係以電話連絡或親赴台北市詐借款項，先以部分支票詐借現款，
    因均兌現，使該告訴人誤以為信用可靠，再大量以所謂客票調現，惟均不獲兌現
    ，且為拒絕往來戶，被告等為達其詐財之目的，除以天銘公司支票換回外，再以
    設定抵押擁塞之方式，繼續詐借款項。(8)至告訴人庚○○於先後五次投標被騙後
    ，又於八十五年七月三十日再借支票給辛○○，告訴人庚○○於本院前審訊問時
    陳稱：「我沒有與辛○○去投標，所以不知道他有無去投標，他向我借支票去投
    標，後來在七月三十日又向我借支票三張，之後我才發現他沒有去投標，才知道
    受騙」等語（見本院更(一)審卷(一)第四一頁），是告訴人庚○○係於七月三十日出
    借支票予被告辛○○之後，始發現遭被告辛○○詐騙之情事，故其於尚未發現遭
    詐騙之前，因信任被告辛○○而出借支票，尚難謂有何不符常情之處，是不得據
    此而為被告有利之認定，告訴人庚○○指訴其遭被告詐騙之事，應堪信為真。(9)
    關於事實一─(二)部分，借款利率雖屬過高，惟不影響被告辛○○詐欺之意圖，附
    此敘明。(10)關於上開事實欄一─(六)所示以張青森、賴耀煌、柯德政等人名義簽發
    之支票，係由被告辛○○及陳寶清購自人頭支票詐欺等部分，業經被告辛○○於
    本院前審供認不諱，並經共犯陳寶清於偵查中及告訴人己○○於偵查中、本院前
    審供證屬實，且有支票、退票理由單影本附卷可稽（見上訴卷(一)第一二五頁後面
    、八十五年偵字第一二二號第三十七頁、第三十五頁、上訴卷(一)第一五二頁後面
    ）；關於事實欄一─(十一)所示支票四十餘張，係由被告辛○○從報紙廣告以每張三
    千元之代價購得部分，業經被告辛○○坦承不諱（見桃園地檢署八十九年偵字第
    四○九九卷），且有支票及退票單影本可證；關於事實欄一─(五)所示支票上「蔡
    三通」之背書，係被告辛○○所偽造部分，已經被告辛○○於偵查中供承不諱，
    且有支票影本七張附卷可稽（見桃園地檢署八十五年度偵字第一五八○一號第十
    八頁、第十一頁至第十四頁）；關於事實欄一─(九)所示支票上「胡雲飛」之背書
    ，係被告辛○○所偽造部分，業經告訴人林紹雄於本院前審指述明確，且有支票
    影本附卷可稽（見台北地檢署八十八年偵字第四四三九號卷第三頁至第六頁、第
   十五頁、上訴卷(二)第二十九頁）；以上部分之事實，均堪予認定。關於事實欄
    一─(七)部分，業據告訴人申○○、卯○○、寅○○、丑○○於偵查中及本院審理
    時指訴甚詳，（見八十五年偵字第三五五號第三十一頁、第三十二頁、上訴卷(一)
    第一五三頁、第一五四頁），且天銘企業股份有限公司辛○○在台中區中小企業
    銀行名間辦事處支票帳號四一七─六號及李玉真在第一商業銀行南投分行支票帳
    號○一六二六一號，均於八十四年八月二十五日被拒絕往來（見南投地檢署八十
    五年度偵字第三五五號第五、六頁）復有如附表一之四─(三)所示之支票及退票理
    由單影本附卷可稽，此部分之事實，亦堪予認定。綜上所述，本件事證已臻明
    確，認無再予傳訊告訴人未○○、申○○、卯○○之必要，被告等空言否認與置
    辯，均屬圖卸刑責之詞，不可採信，其等犯行均堪予認定，應予依法論科。
四、按所謂常業犯，係指反覆以同種類之行為為目的之社會活動的職業性犯罪而言，
    亦即常業犯僅須有賴以為業之意思，而有事實之表現為已足，查被告辛○○、丁○○不思正當營業，竟意圖為自己不法之所有，多次以不正當手段，大量向告訴
    人等詐購茶葉，或大量詐借款項，而以無法兌現之支票或購買之人頭支票支付，
    嗣後又拒不付款，且其時間非短，受害人眾多，地點遍及中、北部，金額亦甚鉅
    ，顯係反覆以此為業，並恃以為生，應為常業犯。核被告辛○○所為，係犯刑法
    第三百四十條之常業詐欺罪；又偽報所有權狀遺失，向地政機關申請補發，並持
    以行使，係犯刑法第二百十六條、第二百十四條之行使公務員登載不實文書罪，
    其使公務員登載不實文書之低度行為已為行使該不實文書之高度行為所吸收，不
    另論罪，其利用不知情之代書黃慈如犯罪，係屬間接正犯；又變造土地及建築改
    良物登記簿謄本，並持以行使，係犯刑法第二百十六條、第二百十一條之行使變
    造公文書罪，其等偽造印章，係變造公文書之部分行為，變造公文書之低度行為
    已為行使之高度行為所吸收，均不另論罪；又偽造「洪嘉民」之署押於租約上，
    而偽造租約，並持以行使，使臺灣南投地方法院民事執行處承辦人員登載於民事
    執行通知書，係犯刑法第二百十六條、第二百十條之行使偽造私文書罪，及刑法
    第二百十四條之使公務員登載不實罪，偽造署押為偽造私文書之部分行為，偽造
    私文書之低度行為已為行使之高度行為所吸收，均不另論罪，偽造私文書罪與使
   公務員登載不實罪間，有方法結果之牽連關係，應從一重處斷；又在支票上分別
    偽造「丙○○」、「胡雲飛」及「蔡三通」之署押為背書，並持以行使，係犯刑
    法第二百十六條、第二百十條之行使偽造私文書罪，其偽造署押為偽造私文書之
    部分行為，偽造私文書之低度行為已為行使之高度行為所吸收，均不另論罪，其
    多次行使偽造私文書之行為，反覆為之，所犯係構成要件相同之罪，顯係基於概
    括犯意為之，應依連續犯以一罪論，並加重其刑；又侵占何信托遺失之支票，並
    持以行使，係犯刑法第三百三十七條之侵占遺失物罪。核被告丁○○所為，係犯
    刑法第三百四十條之常業詐欺罪；又偽報所有權狀遺失，向地政機關申請補發，
    並持以行使，係犯刑法第二百十六條、第二百十四條之行使公務員登載不實文書
    罪，其使公務員登載不實文書之低度行為已為行使該不實文書之高度行為所吸收
    ，不另論罪，其利用不知情之代書黃慈如犯罪，係屬間接正犯；又共同行使變造
    土地及建築改良物登記簿謄本，係犯刑法第二百十六條、第二百十一條之行使變
    造公文書罪。被告辛○○、丁○○對於事實欄一(一)、(七)部分犯行有犯意之聯絡及
    行為之分擔，應論以共同正犯。另就南投酒廠投標部分，被告辛○○與共犯陳寶
    清、劉聰池、辜源益、林日發、柯志鵬間，有犯意之聯絡及行為之分擔，應論以
    共同正犯；就偽造租約部分，被告辛○○與洪鴻湖間，有犯意之聯絡及行為之分
    擔，應論以共同正犯；就事實欄一(六)部分，被告辛○○與共犯陳寶清間，有犯意
    之聯絡及行為之分擔，應論以共同正犯。被告辛○○、丁○○所犯上開各罪間，
    均有方法結果之牽連關係，均應從一重之常業詐欺罪處斷。本件檢察官移送併辦
    部分，就詐欺部分，係屬被告等常業詐欺之部分行為，其餘部分則與詐欺部分，
    分別有方法結果之牽連關係，為裁判上一罪，應為起訴效力所及，本院自得併予
    審理。又公訴人起訴被告等均係犯普通詐欺罪，爰予變更起訴法條，附此敘明。
    原審認被告等罪證明確，予以論罪科刑，固非無見。惟查原審對於被告等常業詐
    欺之犯行，疏未論究，不無可議，就附表二，一(二)所示之條戳並非印文，原判決
    依刑法第二百十九條沒收，亦有違誤。檢察官上訴意旨認為被告等均有詐欺之犯
    行，指摘原判決此部分不當，為有理由，被告等上訴均否認犯罪，指摘原判決關
    於本件部分不當，雖無足取，然原判決關於辛○○部分及丁○○使公務員登載不
    實文書暨執行刑部分，既有上述可議之處，即屬無可維持，仍應由本院將原判決
    該部分予以撤銷改判。爰審酌被告等犯罪之動機、目的、手段惡劣，所造成之損
    害甚鉅，復無悔意，犯罪後態度不佳，禮浩丁○○之犯罪情節較被告辛○○為輕
    等一切情狀，分別量處如主文第二項、第三項所示之刑。如附表二，一(二)所示之
    物，為被告等所有供犯罪所用之物，雖未扣案，惟無證據證明已經滅失，均應依
    刑法第三十八條第一項第二款宣告沒收；附表二其餘之物，應依刑法第二百十九
    條宣告沒收。
五、臺灣南投地方法院檢察署八十五年度偵字第三五五號移送併辦意旨略以：被告辛○○、李玉真（已改名丁○○）共同於八十四年間，交付告訴人戊○○臺灣中小
    企業銀行三民分行、發票人劉明進、票號ＡＰ0000000號、發票日八十四
    年十月三十日、面額二十二萬元，臺灣銀行、發票人朱純興、票號ＡＪ0000
    000號、發票日八十四年十一月二十五日、面額三十九萬元及臺中區中小企業
    銀行、發票人辛○○、票號ＭＣＱＡ0000000號、發票日八十四年八月十
    八日、面額六萬九千八百元之支票各一張，作為支付房租之租金，詎屆期經提示
    均退票，因認被告等均有犯詐欺之罪嫌云云。按檢察官移送併辦部分如不能證明
    被告犯罪，即與本案有罪部分不生裁判上一罪之關係，且移送併辦部分未經檢察
    官起訴，法院即不得就未經起訴之案件為審判。經查上開系爭支票係作為支付租
    金之用，業經告訴人戊○○於偵查中及本院供述明確（見八十五年偵字第三五五
    號、第三十一頁、第三十二頁、本院上訴卷(一)第一五三頁後面及更(二)卷），經核
    此部分係屬民事問題，毫無詐欺可言。此外，又查無其他積極證據足資證明被告
    等確有詐欺之情事，即難認被告等有此部分之犯行，被告等此部分既未能認為有
    罪，則此移送併辦部分與前開被告等有罪部分即無裁判上一罪關係，揆諸上揭說
    明，因此部分未經檢察官起訴，本院不得併予審判，應由檢察官另行處理，附此
    敘明。
六、被告辛○○經合法傳喚，無正當之理由不到庭，爰不待其陳述，逕行判決。
七、據上論斷，應依刑事訴訟法第三百六十九條第一項前段、第三百六十四條、第三
    百條、第三百七十一條、第二百九十九條第一項前段，刑法第二十八條、第三百
    四十條、第二百十六條、第二百十條、第二百十一條、第二百十四條、第三百三
    十七條、第五十五條、第五十六條、第二百十九條、第三十八條第一項第二款，
    罰金罰鍰提高標準條例第一條前段，判決如主文。
本案經檢察官甲○○到庭執行職務。
中      華      民      國      九十二  年      十      月      二十八  日
                                臺灣高等法院臺中分院刑事第九庭
                                      審判長法  官  陳  筱  珮
                                            法  官  趙  春  碧
                                            法  官  吳  重  政
右正本證明與原本無異。
如不服本判決應於收受送達後十日內向本院提出上訴書狀，其未敘述上訴之理由者並
得於提起上訴後十日內向本院補提理由書（均須按他造當事人之人數附繕本）。
                                            書記官  林  育  德
中      華      民      國      九十二  年      十      月      三十    日
附錄：
刑法第二百十條
偽造、變造私文書，足以生損害於公眾或他人者．處五年以下有期徒刑。
刑法第二百十一條
偽造、變造公文書，足以生損害於公眾或他人者．處一年以上七年以下有期徒刑。
刑法第二百十四條
明知為不實之事項，而使公務員登載於職務上之所掌之公文書，足以生損害於公眾或
他人者，處三年以下有期徒刑、拘役或五百元以下罰金。
刑法第二百十六條
行使第二百十條至第二百十五條之文書者，依偽造、變造文書或登載不實事項或使登
載不實事項之規定處斷。
刑法第三百三十七條
意圖為自己或他人不法之所有，而侵占遺失物、漂流物或其他離本人所持有之物者，
處五百元以下罰金。
刑法第三百四十條
以犯第三百三十九條之罪為常業者，處一年以上七年以下有期徒刑，得併科五萬元以
下罰金。
                                                                        Ａ
附表一
一、八十四年度偵字第四二五二號（即事實欄一─(一)）
    告訴人未○○及巳○○共匯款共五千九百九十九萬三千四百八十三元之匯款回條
    。
    辛○○夫婦交付之發票人分別為羅碧聰、達淨企業有限公司、黃昆樹、中雅實業
    行、林秀雲、黃治洋、洪鴻湖等支票及退票理由單。
    台中縣霧峰地政事務所函及申請書。
    南投縣南投地政事務所函及土地登記簿影本、切結書。
二、八十六年度偵字第一七四七號（八十五年度偵字第四六八四號）（即事實欄一─
    (二)）南投縣名間鄉調解委員會調解筆錄。
三、八十六年度偵字第一七四六號（八十六年度偵字第二二四四號）
    (一)八十五年度偵字第三八四九號（法務部調查局南投縣調查站移送）（即事實欄
      一─(三)）
    南投酒廠八十四年七月辦理茶葉採購相關資料。
    辛○○、劉聰池、辜源益、林日發、柯志鵬、陳寶清簽立之協議書影本。巳○○
    提供之錄音帶兩捲及錄音譯文。
  (二)八十五年度偵字第二六八七號(即事實欄一─(四))
    台灣南投地方法院執愛字第二○四九號函、台中區中小企業銀行切結書、查封筆
    錄影本。
    土地、建物登記簿謄本影本。
    內政部警政署刑事警察局鑑驗通知書。
  (三)台灣桃園地方法院檢察署八十五年度偵字第一五八○一號、八十六年度偵字第四
    三五一號(即事實欄一─(五))
    如附表二編號五所示之支票影本七張。
三、八十六年度偵字第一七四五號
  (一)八十五年度偵字第一二二號 (即事實欄一─(六))
    支票、退票理由單影本。
  (二)八十五年度偵字第一二三號 (即事實欄一─(六))
    支票影本
    編號  付款人            發票日  發票人          票號    金額
    １    台中企銀南投分行  11.15.  天銘公司辛○○  0000000 0,600,000
    ２    彰化銀行南屯分行  9.  張青森          0000000   000,000
    ３    彰化銀行新興分行 10.12.  賴耀煌          0000000   000,000
    ４    上海商銀北三重分行10.15.  柯德政          0000000   000,000
    證據：丙○○、陳寶清訊問筆錄。
  (三)八十五年度偵字第三五五號  (即事實欄一─(七))
    支票及退票理由單影本
    編號  付款人                    發票日  發票人    票號      金 額     被害人
                                                                         （即告訴人）
    １    第一銀行南投分行          9.  李玉真    0000000   000,400   申○○
    ２    台中區中小企銀名間辦事處  10.20.  辛○○    0000000   000,000     〃
    ３    台中區中小企銀名間辦事處  10.8.  辛○○    0000000   000,000     〃
    ４    第一銀行南投分行          9.  李玉真    0000000   000,000     〃
    ５    第一銀行南投分行          10.  李玉真    0000000   000,000     〃
    ６    第一銀行南投分行          10.  李玉真    0000000   000,000   卯○○
    ７    第一銀行南投分行          10.  李玉真    0000000   000,000    〃
    ８    第一銀行南投分行          10.  李玉真    0000000   000,000   卯○○
    ９    第一銀行南投分行          10.  辛○○    0000000   000,140   寅○○
    １０    第一銀行南投分行          9.3.  李玉真    0000000   000,000   丑○○
        第一銀行南投分行          10.  辛○○    0000000   000,800     〃
四、八十六年度偵字第五八五五號（即事實欄一─(八)）
    編號  標案      投標時間            押標金
    １    85005     12.10.時分      3,000,000
    0    00000     12.時分      2,850,000
    ３              2.13.１０時            500,000
    0    00000     4.15.時分      3,400,000
    0    00000     4.時分      3,300,000
六、台灣台北地方法院檢察署八十八年度偵字第四四三八號 （即事實欄一─(九)）
    台北市票據交換所函、遺失票據申報書、票據掛失止付通知書、掛失止付票據提
    示人資料查報表、支票、退票理由單、台北縣警察局三重分局函、申請書影本。
七、台灣台北地方法院檢察署八十八年度偵字第四四三九號 （即事實欄一─(九)）
    台北市票據交換所函、遺失票據申報書、票據掛失止付通知書、掛失止付票據提
    示人資料查報表、支票、退票理由單、台北縣警察局三重分局函、申請書影本。
八、台灣桃園地方法院檢察署八十九年度偵字第三六一一號 （即事實欄一─(十)）
    本票影本三張、支票影本二十四張、估價單一四九張。
九、台灣桃園地方法院檢察署八十九年度偵字第四○九九號 （即事實欄一─(十一)）
    本票影本五張、到期支票退票拒往對帳單、借據、支票、退票單影本。
十、台灣桃園地方法院檢察署八十九年度偵字第七一二三號 （即事實欄一─(十二)）
    遺失票據申報書、票據掛失止付通知書、掛失止付支票提示人資料查報表支票及
    退票理由單影本。
十一、台灣板橋地方法院檢察署九十一年度偵字第二二九七五號（即事實欄一─(十三)）
      支票十三張：
┌───┬─────────┬─────┬───────┬─────┬────┐
│編號  │支票銀行          │支票號碼  │帳號          │支票面額  │告訴人  │
├───┼─────────┼─────┼───────┼─────┼────┤
│  １  │彰化銀行東台南分行│PG0000000 │00-00000-0-0  │壹萬伍仟元│林淑倩  │
│      │                  │          │              │          │     │
├───┼─────────┼─────┼───────┼─────┼────┤
│  ２  │彰化銀行新營分行  │CF0000000 │00-00000-0-0  │貳萬壹仟元│林淑倩  │
│      │                  │          │              │          │        │
├───┼─────────┼─────┼───────┼─────┼────┤
│  ３  │萬通銀行三重分行  │AG0000000 │00000000      │貳萬捌仟陸│林淑倩  │
│      │                  │          │              │佰元      │        │
├───┼─────────┼─────┼───────┼─────┼────┤
│  ４  │安泰商業銀行松山分│BI0000000 │0000000       │肆萬貳仟元│林淑倩  │
│      │行                │          │              │          │        │
├───┼─────────┼─────┼───────┼─────┼────┤
│  ５  │中華商業銀行台中分│AE0000000 │000000000     │壹萬伍仟伍│林淑倩  │
│      │行                │          │              │佰元      │        │
├───┼─────────┼─────┼───────┼─────┼────┤
│  ６  │第一商業銀行高雄  │MB0000000 │067475        │萬陸仟元│林淑倩  │
│      │分行              │          │              │          │        │
├───┼─────────┼─────┼───────┼─────┼────┤
│  ７  │台北市第五信用合作│SF0000000 │000000000     │萬仟陸│林淑倩  │
│      │社吉林分行        │          │              │佰元      │        │
├───┼─────────┼─────┼───────┼─────┼────┤
│  ８  │台北市第一信用合作│HO0000000 │00-0000000    │肆萬元    │林淑倩  │
│      │社永吉分行        │          │              │          │        │
├───┼─────────┼─────┼───────┼─────┼────┤
│  ９  │華南商業銀行台北南│GC0000000 │000000000     │肆萬柒仟玖│林淑倩  │
│      │門分行            │          │              │佰元      │        │
├───┼─────────┼─────┼───────┼─────┼────┤
│  １０  │台北國際商業銀行  │QC0000000 │00000-0-00    │貳萬捌仟元│林淑倩  │
│      │永春分行          │          │              │          │        │
├───┼─────────┼─────┼───────┼─────┼────┤
│    │華南商業銀行台北  │GC0000000 │000000000     │肆萬壹仟元│林淑倩  │
│      │南門分行          │          │              │          │        │
├───┼─────────┼─────┼───────┼─────┼────┤
│    │第一商業銀行高雄  │MB582950  │067475        │萬伍仟元│林淑倩  │
│      │分行              │          │              │          │        │
├───┼─────────┼─────┼───────┼─────┼────┤
│    │彰化商業銀行中崙  │CG0000000 │00-0000000    │萬仟元│林淑倩  │
│      │分行              │          │              │          │        │
└───┴─────────┴─────┴───────┴─────┴────┘
附表二
一、(一)偽造之「謝小慧」、「王麗玲」印章各壹顆及南投縣南投地政事務南地謄字第
      一一六五二號建築改良物登記簿謄本上偽造之「謝小慧」、「王麗玲」印文各
      貳枚，南投縣南投地政事務南地謄字第一一六五二號土地登記簿謄本上偽造之
      「謝小慧」、「王麗玲」印文各貳枚。（即事實欄一─(一)）
    (二)「設定」、「抵押權」、「民國年月日」、「２７」、「所有權全部」、「１
      ７」、「０２１７０」、「８４」、「空白」、「１８」、「４」、「新臺幣
      捌佰萬元整」、「２７」、「０２１７０」、「所有權全部」、「自民國年月
      日起至民國年月日止」、「抵押權」、「８４南」、「民國年月日生」之條戳
      各一顆。（即事實欄一─(一)）
二、台灣南投地方法院八十四年度執字第二○四九號民事執行卷宗內第六十八至七十
    一頁房屋租賃契約上偽造之「洪嘉民」署押。（即事實欄一─(四)）
三、左列支票上偽造之「丙○○」署押 （即事實欄一─(六)）
    編號  付款人            發票日  發票人          票號      金額
    １    台中企銀南投分行  11.15.  天銘公司辛○○  0000000 0,600,000
    ２    彰化銀行南屯分行  9.  張青森          0000000   000,000
３    彰化銀行新興分行  10.12.  賴耀煌          0000000   000,000
    ４    上海商銀北三重分行10.15.  柯德政          0000000   000,000
四、左列支票上偽造之「胡雲飛」署押 （即事實欄一─(九)）
    編號  付款人            發票日  發票人          票號      金額
    １    合作金庫大安支庫  9.15.  何邱玉碧        0000000   000,000
    ２    新竹企銀莊敬分行  8.17.  張智展          0000000   000,000
    ３    合作金庫中壢支庫  11.15.  許傳宗          0000000   000,000
    ４    大安銀行台南分行  6.20.  陳健雄          0000000   000,000
    ５    台北銀行市府分行  8.  陳明銀          0000000    00,000
    ６    台北銀行福港分行  6.  黃鴻源          0000000    00,000
五、左列支票上偽造之「蔡三通」署押
    （台灣桃園地方法院檢察署八十五年度偵字第一五八○一號）（即事實欄一─五）
   編號   付款人            發票日  發票人          票號      金額
   １     彰化銀行草屯分行  12.15.  吉名公司林基芳  0000000   000,800
   ２     中市七信向上分社  12.20.  陳文義           000000   000,000
   ３     華南銀行西台南分行2.10.  李慶            0000000   000,000
   ４     台中企銀高雄分行  2.1.  歐美商行徐原畏  0000000   000,000
   ５     台中企銀苗栗分行  1.10.  簡光哲          0000000   000,000
   ６     彰化銀行大甲分行  7.  富爾公司        0000000   000,000
   ７     南市一信後甲分社  12.15.  王竹茂          0000000   000,000
附表三（即事實欄一─(一)
退票支票明細表（共37張共NT48、890、435）
┌──┬──────────┬──────┬────────┬──────┬───────┐
│編號│付  款   人         │發票日      │發  票  人      │票號        │金    額      │
├──┼──────────┼──────┼────────┼──────┼───────┤
│１  │合作金庫、南台中支庫│84.7.15     │黃水木          │NA0000000   │293、000      │
│    │                    │            │                │            │              │
├──┼──────────┼──────┼────────┼──────┼───────┤
│２  │台中市、第四信用合作│84 9.15     │羅碧聰          │MK0000000   │310、000      │
│    │社                  │            │                │            │              │
├──┼──────────┼──────┼────────┼──────┼───────┤
│３  │第一銀行、南投分行  │84.6.30     │天銘企業辛○○  │KB0000000   │1、040、000   │
│    │                    │            │                │            │              │
├──┼──────────┼──────┼────────┼──────┼───────┤
│４  │第一銀行、南投分行  │84.6.30     │〃              │KB0000000   │1、672、000   │
│    │                    │            │                │            │              │
├──┼──────────┼──────┼────────┼──────┼───────┤
│５  │第一銀行、南投分行  │84.6.30     │〃              │KB0000000   │535、000      │
│    │                    │            │                │            │              │
├──┼──────────┼──────┼────────┼──────┼───────┤
│６  │第一銀行、南投分行  │84.7.6      │〃              │KB0000000   │3、373、000   │
│    │                    │            │                │            │              │
├──┼──────────┼──────┼────────┼──────┼───────┤
│７  │第一銀行、南投分行  │84.7.6      │〃              │KB0000000   │2、004、000   │
│    │                    │            │                │            │              │
├──┼──────────┼──────┼────────┼──────┼───────┤
│８  │第一銀行、南投分行  │84.7.15     │〃              │KB0000000   │1、200、000   │
│    │                    │            │                │            │              │
├──┼──────────┼──────┼────────┼──────┼───────┤
│９  │第一銀行、南投分行  │84.7.30     │〃              │KB0000000   │1、907、235   │
│    │                    │            │                │            │              │
├──┼──────────┼──────┼────────┼──────┼───────┤
│１０  │第一銀行、南投分行  │84.8.3      │〃              │KB0000000   │1、840、000   │
│    │                    │            │                │            │              │
├──┼──────────┼──────┼────────┼──────┼───────┤
│  │第一銀行、南投分行  │84.8.25     │〃              │KB0000000   │1、460、000   │
│    │                    │            │                │            │              │
├──┼──────────┼──────┼────────┼──────┼───────┤
│  │第一銀行、南投分行  │84.9.3      │〃              │KB0000000   │1、607、000   │
│    │                    │            │                │            │              │
├──┼──────────┼──────┼────────┼──────┼───────┤
│  │第一銀行、南投分行  │84.9.12     │〃              │MCQA0000000 │200、000      │
│    │                    │            │                │            │              │
├──┼──────────┼──────┼────────┼──────┼───────┤
│  │第一銀行、南投分行  │84.9.13     │〃              │KB0000000   │1、646、000   │
│    │                    │            │                │            │              │
├──┼──────────┼──────┼────────┼──────┼───────┤
│  │第一銀行、南投分行  │84.9.15     │〃              │KB0000000   │970、000      │
│    │                    │            │                │            │              │
├──┼──────────┼──────┼────────┼──────┼───────┤
│  │第一銀行、南投分行  │84.9.15     │〃              │KB0000000   │8、000、000   │
│    │                    │            │                │          │              │
├──┼──────────┼──────┼────────┼──────┼───────┤
│  │第一銀行、南投分行  │84.9.30     │〃              │KB0000000   │1、680、000   │
│    │                    │            │                │            │              │
├──┼──────────┼──────┼────────┼──────┼───────┤
│  │第一銀行、南投分行  │84.9.30     │〃              │KB0000000   │2、470、000   │
│    │                    │            │                │            │              │
├──┼──────────┼──────┼────────┼──────┼───────┤
│  │中區中小企銀        │84.10.12    │〃              │MCQA0000000 │200、000      │
│    │名間辦事處          │            │                │            │              │
├──┼──────────┼──────┼────────┼──────┼───────┤
│  │中區中小企銀        │84.11.12    │〃      │MCQA0000000 │200、000      │
│    │名間辦事處          │            │                │            │              │
├──┼──────────┼──────┼────────┼──────┼───────┤
│  │中區中小企銀        │84.10.30    │陳寶清          │TH0000000   │1、520、000   │
│    │名間辦事處          │            │                │            │              │
├──┼──────────┼──────┼────────┼──────┼───────┤
│  │中區中小企銀        │84.9.18     │〃              │NWQA0000000 │2、400、000   │
│    │南投分行            │            │                │            │              │
├──┼──────────┼──────┼────────┼──────┼───────┤
│  │中區中小企銀        │84.10.18    │〃              │NWQA0000000 │1、800、000   │
│    │南投分行            │            │                │            │              │
├──┼──────────┼──────┼────────┼──────┼───────┤
│  │中區中小企銀        │84.11.30    │〃              │MCPA0000000 │750、000      │
│    │南投分行            │            │                │            │              │
├──┼──────────┼──────┼────────┼──────┼───────┤
│  │中區中小企銀        │84.12.15    │〃              │MCPA0000000 │720、000      │
│    │名間辦事處          │            │                │            │              │
├──┼──────────┼──────┼────────┼──────┼───────┤
│  │中區中小企銀        │84.12.28    │〃              │MCPA0000000 │2、500、000   │
│    │名間辦事處          │            │                │            │              │
├──┼──────────┼──────┼────────┼──────┼───────┤
│  │新竹區中小企銀      │84.9.30     │曾鄧春英        │0000000     │343、200      │
│    │                    │        │                │            │              │
├──┼──────────┼──────┼────────┼──────┼───────┤
│  │新竹區中小企銀      │84.10.15    │〃              │0000000     │360、000      │
│    │                    │            │                │            │              │
├──┼──────────┼──────┼────────┼──────┼───────┤
│  │新竹區中小企銀      │84.10.15    │〃              │0000000     │360、000      │
│    │                    │            │                │            │              │
├──┼──────────┼──────┼────────┼──────┼───────┤
│  │花旗銀行新竹分行    │84.8.18     │洪鴻湖          │0000000     │680、000      │
│    │                    │            │                │            │              │
├──┼──────────┼──────┼────────┼──────┼───────┤
│  │花旗銀行新竹分行    │84.8.28     │〃              │0000000     │820、000      │
│    │                    │            │                │            │              │
├──┼──────────┼──────┼────────┼──────┼───────┤
│  │花旗銀行新竹分行    │84.9.15     │〃              │0000000     │740、000      │
│    │                    │            │                │            │              │
├──┼──────────┼──────┼────────┼──────┼───────┤
│  │花旗銀行新竹分行    │84.9.15     │〃              │0000000     │520、000      │
│    │                    │            │                │            │              │
├──┼──────────┼──────┼────────┼──────┼───────┤
│  │花旗銀行新竹分行    │84.7.31     │〃              │0000000     │810、000      │
│    │                    │            │                │            │              │
├──┼──────────┼──────┼────────┼──────┼───────┤
│  │南投市農會          │84.9.20     │徐春生          │0000000     │860、000      │
│    │                    │            │                │            │              │
├──┼──────────┼──────┼────────┼──────┼───────┤
│  │南投市農會          │84.9.30     │〃              │0000000     │700、000      │
│    │                    │            │                │            │              │
├──┼──────────┼──────┼────────┼──────┼───────┤
│  │台中市一信公益分社  │84.9.30     │黃中宇          │JA0000000   │400、000      │
│    │                    │            │                │            │              │
└──┴──────────┴──────┴────────┴──────┴───────┘
                                                      Ａ


司法院資訊處製作；財團法人民間司法改革基金會備份。
